【裁判字號】    98,上易,955
【裁判日期】    980604
【裁判案由】    詐欺
【裁判全文】
臺灣高等法院刑事判決                 98年度上易字第955號
上  訴  人  臺灣士林地方法院檢察署檢察官
被      告  甲○○
上列上訴人因被告詐欺案件，不服臺灣士林地方法院97年度審易
字第383 號，中華民國97年11月21日第一審判決（起訴案號：臺
灣士林地方法院檢察署97年度偵字第11860號、第12606號），提
起上訴，本院判決如下：
    主  文
上訴駁回。
    事實及理由
一、本案經本院審理結果，認第一審以上訴人即被告甲○○犯刑
    法第30條第1項、第339 條第1項幫助詐欺取財罪，判處有期
    徒刑4 月，並諭知易科罰金折算之標準為新臺幣1千元折算1
    日，認事用法及量刑均無不當，應予維持，並引用第一審判
    決書記載之事實、證據及理由（如附件）。
二、檢察官上訴意旨略以：被害人乙○○蒙受重大財物損失，被
    告犯後迄未賠償被害人損失，偵查中又否認犯行，心存僥倖
    ，浪費司法資源，原審未傳訊被害人，未讓被告有機會賠償
    被害人損失，表達悔意，原審量刑過輕，有所不當云云。第
    查：量刑輕重及是否傳喚被害人或其家屬並予陳述意見之機
    會，均屬事實審法院裁量之事項。本件原審於刑之量定，已
    審酌被告因一時失慮，竟輕易提供銀行帳戶供他人掩飾犯罪
    所得使用，非但增加被害人尋求救濟之困難，造成社會人心
    不安，亦助長詐騙犯罪者之氣焰，使詐欺犯罪者得以順利取
    得詐欺所得之財物，危害財產交易安全，及本件被害人受詐
    騙之總金額達16萬7,000元，被告犯後於偵查中，雖因害怕
    面對刑事訴追而未能坦承上情，惟已於本院審理中坦承犯行
    ，暨其未能賠償被害人之損失等一切情狀，已以行為人之行
    為罪責為基礎，並斟酌刑法第57條各款所列情狀，在法定刑
    度內，酌量科刑，尚無偏執一端，致明顯失出失入情形。又
    被害人乙○○、丙○○均經本院合法傳喚無正當理由不到場
    ，足見尚無傳喚之必要，原審未加以傳喚，即難遽認其裁量
    有何不當。綜上，本件檢察官上訴意旨指摘原判決不當為無
    理由，應予駁回。
據上論結，應依刑事訴訟法第368條、第373條，判決如主文。
本案經檢察官楊秀蘭到庭執行職務。
中    華    民    國    98    年     6    月     4    日
                  刑事第十二庭審判長法  官  蔡永昌
                                    法  官  施俊堯
                                    法  官  蔡新毅
以上正本證明與原本無異。
不得上訴。
                                    書記官  楊秋鈴
中    華    民    國    98    年    6     月    4     日
※附件
臺灣士林地方法院刑事判決             97年度審易字第383號
公  訴  人  臺灣士林地方法院檢察署檢察官
被      告  甲○○
上列被告因詐欺案件，經檢察官提起公訴（97年度偵字第11860
號、第12606 號），被告於準備程序中就被訴事實為有罪之陳述
，本院合議庭裁定由受命法官獨任改依簡式審判程序審理，並判
決如下：
    主  文
甲○○幫助意圖為自己不法之所有，以詐術使人將本人之物交付
，處有期徒刑肆月，如易科罰金，以新臺幣壹仟元折算壹日。
    事  實
一、甲○○因急需工作，於民國97年6 月間，在報紙上見徵求服
    務人員之廣告，即以該廣告上留存之電話與對方聯絡，其明
    知將自己帳戶供不熟識之他人使用，依一般社會生活經驗，
    本可得預見可能幫助不法犯罪集團掩飾或隱匿犯罪所得之財
    物，致使被害人及警方追查無門，仍不違背其本意，基於幫
    助詐欺取財之犯意，將其所申請開立之第一商業銀行（下稱
    第一銀行）汐止分行帳號00000000000 號帳戶存摺、金融卡
    、密碼及身分證影本，於97年6 月間某日下午5 時許，在臺
    北縣板橋火車站北門出口，交付予姓名年籍不詳之詐騙集團
    成員，供其所屬集團作為提款、轉帳及匯款之用，以此方式
    幫助該犯罪集團向他人詐取財物。嗣該集團成員分別於97年
    6 月29日及7 月2 日打電話給乙○○、丙○○訛稱「網路購
    物轉帳出問題，不做取消動作會遭扣款」，致乙○○、丙○○不疑有他，遂分別匯款新臺幣（下同）10萬元、67,000元
    至上開帳戶內，旋當日即遭該詐騙集團成員提領一空，嗣後
    乙○○、丙○○方知受騙，並報警處理，始循線查悉上情。
二、案經臺北縣政府警察局移送及臺北縣政府警察局汐止分局報
    告臺灣士林地方法院檢察署檢察官偵查起訴。
    理  由
一、上開犯罪事實，業據被告甲○○於本院準備程序期日及審理
    中坦承不諱，且經證人即被害人乙○○、丙○○於警詢、偵
    查中證述明確，並有第一銀行汐止分行97年7 月11日一汐止
    字第00091 號函所附被告所設帳號為00000000000 號帳戶之
    開戶資料影本及存款明細分類帳、被害人乙○○所設臺灣郵
    政股份有限公司（下稱臺灣郵政公司）龜山誠園郵局郵政存
    簿儲金簿存摺影本、臺灣郵政公司自動櫃員機交易明細表影
    本、第一銀行自動櫃員機交易明細表影本在卷可憑，應甚明
    確，而堪認定。
二、按金融存款帳戶，係作為存戶個人財產保管之用，與存戶之
    存摺、提款卡及密碼相結合，其專屬性、私密性甚高，除非
    本人或與本人具密切之關係者，難認有何理由可自由流通使
    用該存摺、提款卡及密碼，而一般人亦均應有妥為保管存摺
    、提款卡及密碼，以防止被他人冒用之認識，縱有特殊情況
    偶有將存摺、提款卡及密碼交付他人之需，亦必深入瞭解其
    用途後再行提供使用，此為吾人日常生活經驗與事理；且觀
    諸現今社會上，詐騙者蒐購人頭帳戶，持以作為詐欺取財犯
    罪所得掩飾之用，常有所聞，出借帳戶予非親非故之人，受
    讓人可能係為從事詐欺犯罪，已屬人盡皆知之事，被告於本
    院審理中已自承：伊在應徵服務人員之工作時，與其接洽者
    是年約3 、40歲之男子，不知對方之姓名及聯絡方式，對方
    要求伊交付存摺、密碼及身分證影本，伊被告知工作是陪客
    人跳舞，一晚上有4 萬元之收入，伊認為應徵工作的事情應
    該是有問題。於交付帳戶後，7 月初時，曾撥打對方留在報
    紙上的聯絡電話要求拿回上開帳戶資料，但對方已經換電話
    了等語（參見本院卷第12頁、第17頁），是被告應可預見提
    供帳戶予不熟識之他人，恐將被利用其金融機構帳戶，作為
    詐欺犯罪使用，竟仍將上開帳戶之提款卡及密碼等提領工具
    交付予他人，供詐欺集團作為上開詐欺取財犯罪使用，顯不
    違反其本意，其幫助他人犯詐欺取財罪之不確定故意至明，
    則被告幫助犯詐欺取財之犯行堪以認定。
三、核被告所為，係犯刑法第339 條第1 項之詐欺取財罪。被告
    對詐欺正犯提供帳戶資以助力，但並未參與詐欺犯罪行為之
    實行，應屬幫助他人實行犯罪行為，為幫助犯，乃依刑法第
    30條第2 項之規定減輕其刑。被告以一提供帳戶之行為，致
    詐騙集團成員詐欺被害人乙○○、丙○○之財物，同時觸犯
    2 個相同之幫助詐欺取財罪名，為想像競合犯，應從一罪處
    斷。爰審酌被告因一時失慮，竟輕易提供銀行帳戶供他人掩
    飾犯罪所得使用，非但增加被害人尋求救濟之困難，造成社
    會人心不安，亦助長詐騙犯罪者之氣焰，使詐欺犯罪者得以
    順利取得詐欺所得之財物，危害財產交易安全，及本件被害
    人受詐騙之總金額達16萬7,000 元，被告犯後於偵查中，雖
    因害怕面對刑事訴追而未能坦承上情，惟已於本院審理中坦
    承犯行，又審酌其未能賠償被害人之損失等一切情狀，量處
    如主文所示之刑，並諭知易科罰金之折算標準，以示懲儆。
    另按被告並無前科，其既於本院審理中坦承犯行，且其犯罪
    情節尚非重大，公訴人於審理中求刑有期徒刑5 月，稍嫌過
    重，附此敘明。
據上論斷，應依刑事訴訟法第273 條之1 第1 項、第299 條第1
項前段，刑法第339 條第1 項、第30條第2 項、第55條、第41條
第1 項前段，刑法施行法第1 條之1 第1 項、第2 項前段，判決
如主文。
本案經檢察官鄭富城到庭執行職務。
中    華    民    國    97    年    11    月    21    日
                  刑事第一庭法  官  雷雯華
以上正本證明與原本無異。
如不服本判決應於收受判決後10日內向本院提出上訴書狀，並應
敘述具體理由；其未敘述上訴理由者，應於上訴期間屆滿後20日
內向本院補提理由書（均須按他造當事人之人數附繕本）「切勿
逕送上級法院」。
                            書記官  陳如玲
中    華    民    國    97    年    11    月    21    日
附錄本案論罪科刑法條全文：
刑法第339條第1項
意圖為自己或第三人不法之所有，以詐術使人將本人或第三人之
物交付者，處5 年以下有期徒刑、拘役或科或併科1 千元以下罰
金。


司法院資訊處製作；財團法人民間司法改革基金會備份。
